【裁判字號】    98,訴,733
【裁判日期】    980825
【裁判案由】    毒品危害防制條例
【裁判全文】
臺灣基隆地方法院刑事判決               98年度訴字第733號
公  訴  人  臺灣基隆地方法院檢察署檢察官
被      告  乙○○
上列被告因違反毒品危害防制條例案件，經檢察官提起公訴（98
年度毒偵字第1018號、第1053號），被告就被訴事實為有罪之陳
述，本院合議庭裁定由受命法官獨任進行審判，經改依簡式審判
程序審理後判決如下：
    主  文
乙○○施用第二級毒品，累犯，處有期徒刑月；又施用第一級
毒品，累犯，處有期徒刑柒月，扣案之第一級毒品海洛因（驗餘
淨重零點零陸陸肆公克）併同難以析離之包裝袋壹只，均沒收銷
燬之；又施用第二級毒品，累犯，處有期徒刑月；又施用第一
級毒品，累犯，處有期徒刑柒月，扣案之第一級毒品海洛因（驗
餘淨重零點零陸肆公克）併同難以析離之包裝袋壹只，均沒收
銷燬之。應執行有期徒刑壹年，扣案之第一級毒品海洛因（驗餘
合計淨重零點壹貳玖捌公克）併同難以析離之包裝袋貳只，均沒
收銷燬之。
    事  實
一、乙○○前因施用毒品案件，先後2 次經送觀察、勒戒後，均
    認無繼續施用傾向，分別於民國88年10月20日（不起訴處分
    裁定書日期）、89年6 月14日執行完畢釋放，並由臺灣基隆
    地方法院檢察署檢察官分別以88年度毒偵字第600號、89 年
    度毒偵字第534 號為不起訴處分確定。又於上開觀察勒戒執
    行完畢釋放後之5 年內，因施用第一級毒品案件，經本院以
    93 年度訴字第715號判決判處有期徒刑6月確定，於94 年12
    月14日執行完畢。復因施用第二級毒品案件，經本院以95年
    度易字第284號判決判處有期徒刑8月確定。再因施用第一級
    毒品案件，經本院以95年度訴字第699號判決判處有期徒刑8
    月確定。其所犯上開2罪，嗣經本院以96年度聲減字第304號
    裁定，經減刑後定應執行有期徒刑7月確定，甫於96年8月21
    日縮短刑期執行完畢。
二、詎乙○○猶未戒斷毒癮，復分別為下列施用第一級、第二級
    毒品行為：
  (一)基於施用第二級毒品安非他命之犯意，於98年5 月20日中午
    ，在基隆市○○區○○街91號2 樓住處，以將第二級毒品安
    非他命放置於玻璃球吸食器內，再用火燒烤吸食煙霧方式，
    施用第二級毒品安非他命1 次；另基於施用第一級毒品海洛
    因之犯意，於98年5 月21日上午某時分，同在上址住處，以
    將第一級毒品海洛因摻入香煙內，再用火點燃吸食方式，施
    用第一級毒品海洛因1 次。嗣於98年5 月21日晚間11時20分
    許，在臺北縣瑞芳鎮○○路27巷5 號前，因其係施用毒品列
    管人口且形跡可疑，員警乃向前盤查而查獲，並扣得第一級
    毒品海洛因1 包（驗餘淨重0.0664公克），復經其同意為警
    採尿送驗，結果呈嗎啡、安非他命及甲基安非他命陽性反應
    ，而悉上情。
  (二)基於施用第二級毒品安非他命之犯意，於98年5 月27日某時
    分，在基隆市○○區○○街91號2 樓住處，以同前施用第二
    級毒品安非他命方式，再次施用第二級毒品安非他命。另基
    於施用第一級毒品海洛因之犯意，於98年5 月28日凌晨2 時
    許，在基隆市○○區○○路廟口某豆花店廁所內，以同前施
    用第一級毒品海洛因方式，再次施用第一級毒品海洛因。嗣
    其於98年5 月28日中午12時25分許，在基隆市○○區○○路
    303 巷口前，因形跡可疑，為警盤檢時查獲，並扣得第一級
    毒品海洛因1 包（驗餘淨重0.0634公克），復經警採尿送驗
    ，結果呈嗎啡、安非他命及甲基安非他命陽性反應，始查悉
    上情。
三、案經基隆市警察局第一分局報告臺灣基隆地方法院檢察署檢
    察官偵查後起訴。
    理  由
壹、程序事項：
    本件被告乙○○所犯者非為死刑、無期徒刑、最輕本刑為3
    年以上有期徒刑之罪或高等法院管轄第一審案件，其於準備
    程序進行中，先就被訴事實為有罪之陳述，經告知其簡式審
    判程序之旨，並聽取公訴人、被告之意見後，本院業已依刑
    事訴訟法第273 條之1 第1 項之規定，裁定由受命法官獨任
    以簡式審判程序進行本案之審理。
貳、實體事項：
一、上開事實，業據被告於本院審理時坦承在卷，且其為警查獲
    時所採集之尿液送驗結果，呈嗎啡、安非他命及甲基安非他
    命之陽性反應，有台灣尖端先進生技醫藥股份有限公司濫用
    藥物檢驗報告及基隆市警察局第一分局偵辦毒品案件尿液檢
    體對照表各2 紙附卷可佐，且有第一級毒品海洛因2 包（驗
    餘淨重分別為0.0664公克、0.06334 公克）扣案可佐，足徵
    被告之自白與事實相符，可以採信。綜上，本案事證明確，
    被告施用第一級、第二級毒品之犯行洵堪認定，應依法論科
    。
二、論罪科刑：
  (一)按毒品危害防制條例係於92年7 月9 日修正公布，自93年1
    月9 日起施行，其中第20條、第23條將施用毒品之刑事處遇
    程序，區分為「初犯」、「五年內再犯」、「五年後再犯」
    。依其立法理由之說明：「初犯」，經觀察、勒戒或強制戒
    治後，應為不起訴處分或不付審理之裁定；經觀察、勒戒或
    強制戒治執行完畢釋放後，「五年內再犯者」，因其再犯率
    甚高，原實施之觀察、勒戒及強制戒治既已無法收其實效，
    爰依法追訴或裁定交付審理。至於經觀察、勒戒或強制戒治
    執行完畢釋放後，「五年後再犯者」，前所實施之觀察、勒
    戒或強制戒治已足以遮斷其施用毒品之毒癮，為其自新及協
    助其斷除毒癮，仍適用「初犯」規定，先經觀察、勒戒或強
    制戒治之程序。從而依修正後之規定，僅限於「初犯」及「
    五年後再犯」二種情形，始應先經觀察、勒戒或強制戒治程
    序。倘被告於5 年內已再犯，經依法追訴處罰，縱其第三次
    （或第三次以上）再度施用毒品之時間，在初犯經觀察、勒
    戒或強制戒治執行完畢釋放五年以後，已不合於「五年後再
    犯」之規定，且因已於「五年內再犯」，顯見其再犯率甚高
    ，原實施觀察、勒戒或強制戒治，已無法收其實效，即應依
    該條例第10條處罰（最高法院95年度台非字第59號、第65號
    判決意旨及最高法院95年第7 次刑事庭會議決議意旨參照）
    。被告有如事實欄所載，最後1 次於89年6 月14日執行觀察
    勒戒釋放出所後5 年內，復因施用毒品案件，經法院判決徒
    刑確定等情，有臺灣高等法院被告前案紀錄表在卷可稽。被
    告既曾於「五年內再犯」，且經法院判處罪刑確定，竟又於
    如事實欄所示之時間，先後施用第二級、第一級毒品，揆諸
    前揭說明，即非屬毒品危害防制條例第20條第3 項所定「五
    年後再犯」之情形，故檢察官依法逕行起訴，於法要無不合
    ，合先敘明。
  (二)查海洛因、安非他命分係毒品危害防制條例第2條第2 項第1
    款、第2 款所定之第一級、第二級毒品，被告如事實欄二所
    示，先後2 次分別非法施用第一級毒品海洛因及第二級毒品
    安非他命之行為，核分係犯毒品危害防制條例第10條第1 項
    、第2 項之施用第一級（2 罪）、第二級毒品罪（2 罪）。
    被告因施用而持有第一級毒品海洛因及第二級毒品安非他命
    之低度行為，應為施用第一級、第二級毒品之高度行為所吸
    收，均不另論罪。又被告前曾受如事實欄所示之有期徒刑執
    行完畢，有臺灣高等法院被告前案紀錄表在卷可按，其於有
    期徒刑執行完畢後，5 年以內故意再犯本件有期徒刑以上之
    罪，為累犯，其所犯上開4 罪，均應依法加重其刑。再被告
    上開所犯4 罪，犯意各別，行為不同，應予分論併罰。爰審
    酌其犯罪之動機、曾有施用毒品之前科仍不知戒除，惟犯罪
    後坦承犯行，且所犯施用毒品犯行乃戕害自己身心健康，並
    未危及他人等一切情狀，分別量處如主文所示之刑，並定其
    應執行之刑。扣案之白色粉末2 包（驗餘淨重分別為0.0664
    公克、0.0634公克），內均含有第一級毒品海洛因成分，有
    交通部民用航空局航空醫務中心航藥鑑字第0982733 號、第
    0000000 號毒品鑑定書各1 紙在卷可憑，爰併同難以析離之
    包裝袋2 只，依毒品危害防制條例第18條第1 項前段規定，
    分別在被告各次所犯施用第一級毒品罪項下，宣告沒收銷燬
    之。
據上論斷，應依刑事訴訟法第273 條之1 第1 項、第299 條第1
項前段，毒品危害防制條例第10條第1 項、第2 項、第18條第1
項前段、第23條第2 項，刑法第11條、第47條第1 項、第51 條
第5 款，判決如主文。
本案經檢察官甲○○到庭執行職務。
中    華    民    國    98    年    8    月    25    日
                  刑事第一庭法  官  劉桂金
以上正本證明與原本無異。
如不服本判決應於收受送達後10日內向本院提出上訴書狀，並應
敘述具體理由；其未敘述上訴理由者，應於上訴期間屆滿後20日
內向本院補提理由書 (均須按他造當事人之人數附繕本)「切勿
逕送上級法院」。
中    華    民    國    98    年    8     月    25    日
                            書記官  劉如純
附錄論罪法條：
毒品危害防制條例第10條
施用第一級毒品者，處 6 月以上 5 年以下有期徒刑。
施用第二級毒品者，處 3 年以下有期徒刑。


司法院資訊處製作；財團法人民間司法改革基金會備份。
